臺灣板橋地方法院刑事判決　　　　　　　99年度訴字第2978號
公　訴　人　臺灣板橋地方法院檢察署檢察官
被　　　告　文龍萍
上列被告因違反毒品危害防制條例案件，經檢察官提起公訴（99
年度毒偵字第5668號），被告於準備程序中就被訴事實為有罪之
陳述，本院合議庭裁定由受命法官獨任行簡式審判程序，茲判決
如下：
    主  文
文龍萍施用第一級毒品，累犯，處有期徒刑拾月。
    事  實
一、
  (一)文龍萍前於民國87年間因施用毒品案件，經本院裁定送勒戒
    戒處所觀察、勒戒後，認無繼續施用毒品傾向，於87年10月
    15日釋放出所，並由臺灣板橋地方法院檢察署檢察官以87年
    度偵字第21309 號為不起訴處分確定。復於同年間因施用毒
    品案件，經本院裁定送觀察、勒戒後，認有繼續施用毒品傾
    向，為同署檢察官聲請強制戒治及提起公訴，再經本院裁定
    令入戒治處所施以強制戒治，於88年6 月1 日停止戒治出所
    ，刑案部分則經本院以88年度易字第4004號判決處有期徒刑
    6 月確定，於90年7 月20日執行完畢。於92年間再因施用毒
    品案件，經本院裁定令入戒治處所施以強制戒治，迄於93
    年1 月9 日因法律修正而出所。
  (二)另於95年間因竊盜案件，經本院以95年度簡字第5520 號判
    決處有期徒刑4 月確定，於95年11月24日易科罰金執行完畢
    （於本件構成累犯）。
  (三)再於95、96年間因施用毒品案件，經本院分別以95年度訴字
    第3746號判決處有期徒刑8 月、以96年度訴字第1261號判決
    處有期徒刑9 月，嗣經裁定減刑及定應執行刑為有期徒刑7
    月確定；續於96年間因竊盜案件，經本院以96年度易字第75
    6 號判決處有期徒刑5 月共2 罪、有期徒刑8 月共3 罪，嗣
    經本院裁定減刑及更定應執行刑為有期徒刑9 月確定；復於
    96年間因施用毒品案件，經本院以96年度訴字第976 號判決
    處有期徒刑10月、5 月，並經減刑並定應執行有期徒刑7 月
    確定；再於96年間因施用毒品案件，經本院以96年度訴字第
    1641號判決處有期徒刑10月確定，嗣經裁定減為有期徒刑5
    月確定；又於96年間因施用毒品案件，經本院以96年度訴字
    第2979號判決處有期徒刑9 月、5 月，並定應執行有期徒刑
    1 年確定。上開各罪經接續執行，於99年2 月11日假釋出監
    。
二、詎文龍萍不知悔改且未戒絕毒癮，明知海洛因為毒品危害防
    制條例所定之第一級毒品，依法不得持有及施用，竟猶基於
    施用第一級毒品之犯意，於99年6 月10日下午2 時37分許，
    經臺灣板橋地方法院檢察署觀護人室採集尿液送驗回溯26小
    時內某時，在不詳處所，以針筒注射之方式，施用第一級毒
    品海洛因1 次。嗣前開採尿送驗結果呈鴉片類陽性反應，始
    悉上情。
三、案經臺灣板橋地方法院檢察署檢察官偵查起訴。
    理  由
一、本件被告文龍萍所犯係死刑、無期徒刑、最輕本刑為3 年以
    上有期徒刑以外之罪，其於準備程序中就被訴事實為有罪之
    陳述，經本院告知簡式審判程序之旨，並聽取公訴人、被告
    之意見後，經合議庭裁定由受命法官獨任進行簡式審判程序
    審理，合先敘明。
二、上揭犯罪事實，業據被告於本院審理時坦承不諱，而其於99
    年6 月10日下午2 時37分為觀護人採集之尿液，經送台灣尖
    端先進生技醫藥股份有限公司檢驗結果，確呈鴉片類陽性反
    應之情，有該公司99年6 月23日出具之濫用藥物檢驗報告、
    臺灣板橋地方法院檢察署受保護管束人（被告）尿液檢體監
    管紀錄表各1 紙在卷可稽，足以佐證被告自白與事實相符，
    堪以採信。
三、而按毒品危害防制條例於92年7 月9 日修正公布，自93年1
    月9 日施行，其中第20條、第23條將施用毒品之刑事處遇程
    序，區分為「初犯」及「5 年內再犯」、「5 年後再犯」。
    依其立法理由之說明：「初犯」，經觀察、勒戒或強制戒治
    後，應為不起訴處分或不付審理之裁定；經觀察、勒戒或強
    制戒治執行完畢釋放後，「5 年內再犯」者，因其再犯率甚
    高，原實施之觀察、勒戒及強制戒治既已無法收其實效，爰
    依法追訴或裁定交付審理。至於經觀察、勒戒或強制戒治執
    行完畢釋放後，「5 年後再犯」者，前所實施之觀察、勒戒
    或強制戒治已足以遮斷其施用毒品之毒癮，為期自新及協助
    其斷除毒癮，仍適用「初犯」規定，先經觀察、勒戒或強制
    戒治之程序。從而依修正後之規定，僅限於「初犯」及「5
    年後再犯」二種情形，始應先經觀察、勒戒或強制戒治程序
    ；倘被告於5 年內已再犯，經依法追訴處罰，縱其第3 次（
    或第3 次以上）再度施用毒品之時間，在初犯經觀察、勒戒
    或強制戒治執行完畢釋放5 年以後，已不合於「5 年後再犯
    」之規定，且因已於「5 年內再犯」，顯見其再犯率甚高，
    原實施觀察、勒戒或強制戒治，已無法收其實效，即應依該
    條例第10條處罰。查被告前有犯罪事實欄一、(一)所載經多次
    觀察、勒戒及強制戒治執行完畢，及同欄(三)所示施用毒品犯
    行經本院判處罪刑確定之紀錄，有臺灣高等法院被告前案紀
    錄表在卷可稽，雖被告係於上開施用毒品案件經送強制戒治
    執行完畢而釋放5 年後再犯本件施用毒品犯行，惟其前因施
    用毒品案件經強制戒治執行完畢釋放後，5 年內曾因施用毒
    品經追訴處罰，已如前述，則其前已所執行之強制戒治未足
    以遮斷施用毒品之癮，依上開說明，自與前揭條例第20條第
    3 項之規定僅得適用於「5 年後再犯」之情形不合（最高法
    院95年度台非字第59號判決可參），是被告本件犯行自應依
    法論科。
四、再按海洛因為毒品危害防制條例第2 條第2 項第1 款所定之
    第一級毒品，依法不得持有及施用，是核被告所為，係犯毒
    品危害防制條例第10條第1 項之施用第一級毒品罪。又其持
    有海洛因之低度行為，為施用之高度行為所吸收，不另論罪
    。查被告前受有如事實欄一、(二)所載有期徒刑執行完畢紀錄
    ，有上述前案紀錄表在卷可憑，其於受有期徒刑執行完畢後
    ，5 年以內故意再犯本件有期徒刑以上之罪，為累犯，應依
    刑法第47條第1 項規定加重其刑。爰審酌被告前已受觀察、
    勒戒及強制戒治之戒癮治療，且曾因多次施用毒品遭論罪科
    刑，應知所警惕，竟於假釋期間再次施用，顯見並無悔意，
    其施用海洛因之行為，不惟戕害自己身心健康，並危害社會
    風氣；兼衡其犯罪動機、目的、手段、所犯尚未危及他人，
    且犯後於本院審理時坦承犯行，犯罪後態度尚佳等一切情狀
    ，量處如主文所示之刑，以資懲儆。
據上論斷，應依刑事訴訟法第273 條之1 第1 項、第299 條第1
項前段，毒品危害防制條例第10條第1 項，刑法第11條前段、第
47條第1 項，判決如主文。
本案經檢察官蘇逸修到庭執行職務。
中    華    民    國    100    年    1    月    18    日
                  刑事第二庭  法  官  曹惠玲
上列正本證明與原本無異。
如不服本判決，應於判決送達後10日內敘明上訴理由，向本院提
出上訴狀 (應附繕本) ，上訴於臺灣高等法院。其未敘述上訴理
由者，應於上訴期間屆滿後20日內向本院補提理由書「切勿逕送
上級法院」。
                               書記官  蕭佩宜
中    華    民    國   100    年    1     月    18    日
附錄本案論罪科刑法條全文：
毒品危害防制條例第10條
施用第一級毒品者，處6 月以上5 年以下有期徒刑。
施用第二級毒品者，處3 年以下有期徒刑。